# 请教陈版主：受托研发收入的处理

提问人：带鸭 嘴笔 时间：2022-08-31 20:15:49
陈版主，一家汽车零部件公司受客户汽车主机厂所托，从事零部件开发及后续供货，合同未明确约定研发知识产权的归属，在研发定点意向书中，只约定了汽车厂家会对零部件公司研发支出补偿，但补偿金额和补偿时点未定。目前，研发已经完成，研发费用在过去两年 7000 万，均已在费用发生时费用化，产品现在也已量产，在量产后，零部件公司与汽车厂家签订了产品开发协议，共可回收 6000 万元，将在 2 年内分 3 期支付。产品生命周期五年。
请问零部件公司在签订产品开发协议后，应如何做账？请问以下处理方式是否恰当？非常感谢！
在签订产品开发协议时，借：应收账款 6000 万元，贷：其他非流动负债（还是递延收益or合同负债？） 6000 万元
收款时，借：银行存款 1000 万元，贷：应收账款 1000 万元
在产品生命周期五年内逐月分摊研发收入：借：其他非流动负债 100 万元，贷：其他业务收入 100 万元

回答人：chenyiwei
首先，根据《监管规则适用指引——会计类第 2 号》之“2-8 定制化产品相关研发支出的会计处理”，判断该项研发项目应属于“企业与客户签订合同，为客户研发、生产定制化产品。客户向企业提出产品研发需求，企业按照客户需求进行产品设计与研发。产品研发成功后，企业按合同约定采购量为客户生产定制化产品”的情况。根据监管指引，该种情形的处理原则为：“对于履行前述定制化产品客户合同过程中发生的研发支出，若企业无法控制相关研发成果，如研发成果仅可用于该合同、无法用于其他合同，企业应按照收入准则中合同履约成本的规定进行处理，最终计入营业成本。若综合考虑历史经验、行业惯例、法律法规等因素后，企业有充分证据表明能够控制相关研发成果，并且预期能够带来经济利益流入，企业应按照无形资产准则相关规定将符合条件的研发支出予以资本化。”
因此，在签订产品开发协议后，实际发生的研发支出应在“合同履约成本”科目中归集，在确保成本可收回的前提下，期末可将累计归集的成本确认为一项资产。到研发完成，模具通过客户（整车厂）验收时，应评估累计的 7000 万元成本除了协议约定的 6000 万元以外，剩余部分能否通过后续量产产品的加价等方式回收。如果可以，则按照 7000 万元确认产品开发收入， 6000 万元为应收账款，剩余 1000 万元为合同资产。同时将 7000 万元的开发成本全部结转营业成本（全部结转营业成本的做法，不论成本能否回收，都是需要做的）。后续通过量产零部件的销售收回该1000 万元时，将合同资产转入应收账款并相应收回。

提问人：带鸭 嘴笔 时间：2022-09-03 01:37:38
陈版主，由于在之前年度研发活动进行时，尚未与客户签订产品开发协议（研发订单），并且，基于公司预期，在当时并不确定成本能够收回，但是基本确定公司无法控制相关研发成果，那么，请问在研发活动进行时，应该将研发支出计入合同履约成本还是直接计入其他业务成本？另外，如果之前的研发支出已计入其他业务成本，那么在第二年产品开发协议签订时，即确定可以收回，或部分收回研发成本时，之前已计入损益的研发成本是否还需调整？
关于研发回收的收入小于合同履约成本时，是需要计提减值，还是按照负毛利计入损益？如果之前年度的支出已在发生当期计入成本，那么还需要对之前年度的支出进行调整吗？
最后，如果在研发活动进行中，已与客户签订了研发回收合同，回收金额与预计支出金额一致，相关支出是否可以直接计入其他业务成本？相关收入是否可以随着成本的发生而等额确认？
非常感谢！

回答人：chenyiwei
如果是定制化开发，则按照常理，在开发过程中，即使尚未签订书面合同，事实上双方对合作的主要条款也应当已经基本达成了共识。在此情况下，仍建议确认为合同履约成本。如果在此过程中对成本能否回收有疑虑的，则开发支出直接计入当期的营业成本（主营或其他），无对应收入。
在第二年产品开发协议签订时，即确定可以收回，或部分收回研发成本时，之前已计入损益的研发成本不再调整，即后续只有收入而无对应的成本。
鉴于之前年度的支出已在发生当期计入成本，未形成资产，故后续不涉及对这部分支出计提减值的问题。
如果在研发活动进行中，已与客户签订了研发回收合同，回收金额与预计支出金额一致，则自合同签订之日起新发生的开发成本可以估计其可收回性，考虑能否确认为资产。但对前期已计入损益的研发支出不再调整。此类研发活动由于其不确定性较大，不满足新收入准则第十一条所列的任何一种情形，故更大可能性是在研发完成、研发成果通过客户验收时确认研发活动对应的收入。